臺灣桃園地方法院刑事判決　　　　　　96年度交簡上字第94號
上　訴　人
即　被　告　甲○○
上列上訴人因被告公共危險案件，不服本院中壢簡易庭民國96年
3 月19日所為96年度壢交簡字第586 號第一審簡易判決（檢察官
聲請簡易判決處刑聲請書案號：96年度偵字第1324號），提起上
訴，本院自為第一審判決如左：
    主  文
原判決撤銷。
甲○○無罪。
    理    由
一、公訴意旨略以：被告甲○○於民國95年12月6 日上午8 時許
    ，在桃園縣楊梅鎮○○路上某處飲用啤酒，已達不能安全駕
    駛動力交通工具之狀態，仍於同日中午12時20分許，騎乘車
    牌號碼VRF-572 號重型機車欲返回其住處，嗣於同日中午12
    時45分許，行經桃園縣楊梅鎮○○路○ 段97號前時，因酒後
    駕控力、反應力均較差，而不慎與徐逢忠所騎乘車牌號碼
    5FB-623 號重型機車發生車禍，經警到場處理並對其實施呼
    氣酒精濃度測試，測得酒精值高達每公升0.86毫克，且有語
    無倫次、注意力無法集中等情形，顯已無法安全駕駛動力交
    通工具，因認被告涉犯刑法第一百八十五條之三之罪嫌。
二、按犯罪事實應依證據認定之，無證據不得推定其犯罪事實，
    刑事訴訟法第一百五十四條第二項定有明文。又認定不利於
    被告之事實，須依積極證據，苟積極證據不足為不利於被告
    事實之認定時，即應為有利於被告之認定，更不必有何有利
    之證據，最高法院三十年上字第八一六號著有判例可資參照
    。
三、經查：被告甲○○於本院審理時辯稱：伊未在案發時間，在
    案發地點為警查獲酒駕，亦未作酒測及在警局接受偵詢並按
    捺指紋及簽名等語。另本件之實際行為人係高正祥而非被告
    甲○○，係高正祥冒用被告名義接受酒測及警方詢問，此業
    據原審法將本案偵卷送內政部警政署刑事警察局鑑驗，經該
    局鑑驗結果「送鑑偵查卷內，第7 、10、17、18、21、23頁
    上，署名『甲○○』簽名處指紋6 枚．．．，經輸入電腦比
    對、確認結果，與本局檔存高正祥指紋卡之左拇指指紋相符
    。」有該局鑑驗書1 份附卷可稽。綜上，本件實際行為人並
    非被告，乃屬確認之事實。再按臺灣高等法院暨所屬法院92
    年法律座談會刑事類提案第26號「法律問題：甲深夜酒醉駕
    車，為警當場查獲，帶回警局偵辦，甲於接受偵訊時冒用乙
    之姓名在酒測單及警訊筆錄、權利告知單等文件上簽名、捺
    印，嗣經檢方裁示人犯不必移送，甲乃逕行離去。嗣後警方
    列乙為被告，將該案移送檢方偵辦，檢方乃對乙寄發傳票，
    乙未到庭接受訊問，檢方隨即對乙聲請簡易判決處刑。簡易
    庭受理後以乙在警局自白犯罪，事證明確，未經開庭即認定
    乙觸犯刑法一百八十五條之三之罪，判處乙罰金貳萬元，乙
    於收受判決後提起上訴，並於二審調查時到庭表示係遭他人
    冒名應訊，其並未酒醉駕車。經二審將甲遭警查獲當日簽署
    之酒測單、警訊筆錄、權利告知單等文件送交鑑定，發現該
    等文件上之指印均非乙所有，此時二審應如何處理？」，研
    討結果採討論意見之甲說即：「（一）關於公訴人起訴及法
    院審理對象之確定，為求客觀確定起訴及審理之對象，以確
    保訴訟程序之安定，通說兼採表示說或行動說據為認定標準
    。本案乙於偵查程序中始終未曾到庭應訊，而在偵查階段公
    訴人對偵查對象之認知，僅存在於公訴人內心，如被告並非
    於偵查中在押，則法院僅得以表現在具有對外公示作用之聲
    請簡易判決處刑書為準繩，據以認定起訴及審理之對象，而
    公訴人於聲請簡易判決處刑書中關於被告年籍資料之記載，
    已明顯對外宣示其追訴對象為乙，且實際上亦確有如聲請簡
    易判決處刑書年籍資料所載之乙其人，法院之審理傳喚對象
    也係針對乙，乙本人更曾出庭應訊而為訴訟上之攻防，則無
    論採表示說或行動說之理論，本院審理之對象均可確定係乙
    ，而非甲，為考量訴訟程序之安定及被冒名者之權益，起訴
    之對象既為乙，乙本人亦到庭接受審理，且經本院調查及審
    理結果，乙並未為本案之犯行，原審認定乙犯罪，尚有未當
    ，應由二審將原審判決撤銷，自為通常程序的第一審判決，
    諭知乙無罪。至甲涉犯公共危險罪及偽造文書罪部分，應另
    由公訴人依法處理。（臺灣高等法院高雄分院八十四年度上
    易字第一八五八號、臺灣高等法院臺南分院八十四年度上易
    字第一二八五號判決參照）。 (二）本件原審為乙有罪之判
    決，如仍以其非審判之對象而認其不得上訴，或於二審判決
    書當事人欄逕將被告姓名更正為甲，則原審乙有罪判決之前
    科資料將難以更正。甚者，如冒名者之真實身分、姓名無從
    查考，如何為更名之判決。」本院亦認該研討結果是可贊同
    ，是以，本件之實際行為人高正祥既僅接受過警方之酒測及
    詢問，而無經過檢察官、第一審法院之訊問，則其冒名本件
    被告實無從僅更正第一審判決書所列被告之姓名年籍為封高
    正祥之姓名年籍以為本件之解決方式。綜上，原審判決誤認
    本件實際行為人即為被告，因而以其為有罪之判決對象，容
    有誤會，因之，應由本院將原判決撤銷改判如主文所示。
據上論斷，應依刑事訴訟法第四百五十五條之一第三項、第四百
五十二條、第四百五十一條之一第四項但書、第三百六十九條第
一項前段、第三百六十四條、第三百零一條第一項，判決如主文
。
本案經檢察官董良造到庭執行職務
中　　華　　民　　國　　96　　年　　7 　　月　　11　　日
                  刑事第十二庭審判長法    官  游紅桃
                  　　　　　  　　　法　　官  王美玲
                  　　　　　　  　　法　　官  曾雨明
以上正本證明與原本無異。
對於本件判決如有不服，應於收受送達後10日內，向本院提出上
訴書狀（應附上訴狀繕本）。
中　　華　　民　　國　　96　　年　　7 　　月　　11　　日
                                    書 記 官  施春祝
